最高法院刑事判決　　　　　　一○○年度台上字第一四一四號
上　訴　人　陳乃榮
上列上訴人因違反槍砲彈藥刀械管制條例案件，不服台灣高等法
院高雄分院中華民國九十九年十二月二十三日第二審判決（九十
九年度上訴字第五八四號，追加起訴案號：台灣高雄地方法院檢
察署九十七年度偵字第二三三一五號），提起上訴，本院判決如
下：
    主  文
上訴駁回。
    理  由
按刑事訴訟法第三百七十七條規定，上訴於第三審法院，非以判
決違背法令為理由，不得為之。是提起第三審上訴，應以原判決
違背法令為理由，係屬法定要件。如果上訴理由書狀並未依據卷
內訴訟資料，具體指摘原判決不適用何種法則或如何適用不當，
或所指摘原判決違法情事，顯與法律規定得為第三審上訴理由之
違法情形，不相適合時，均應認其上訴為違背法律上之程式，予
以駁回。本件原審經審理結果，認上訴人陳乃榮於民國九十七年
六月二日二十二時許，在高雄市前鎮區○○○路四一一號「光華
肌膚入墨紋身館」內，將原判決附表一所示改造手槍一支及制式
子彈十二顆，以新台幣（下同）八萬元之代價，販賣予張峻賓（
業經第一審另案判刑確定），並收取三萬元定金。又自九十六年
間某日起，自真實姓名不詳綽號「包子」之成年人處，收受而持
有原判決附表二所示之具殺傷力之槍枝、子彈及槍彈主要組成零
件後，將之藏匿於陳俊名（業經第一審判處幫助持有槍枝罪刑確
定）所租用高雄市左營區○○○路三一三號七樓之一租處中一個
房間內，嗣於九十七年六月十二日八時許，經警在上址查獲等情
，事證明確，因而撤銷第一審所為科刑判決，分別依刑法第五十
五條想像競合犯之規定，改判論上訴人以非法販賣可發射子彈具
殺傷力之槍枝一罪，處有期徒刑六年，併科罰金十二萬元；及非
法持有可發射子彈具殺傷力之槍枝一罪，處有期徒刑四年，併科
罰金十萬元，及各為相關從刑之宣告，並就主刑部分定應執行有
期徒刑九年，併科罰金二十萬元，及諭知罰金如易服勞役之折算
標準。已詳敘調查、取捨證據之結果及憑以認定犯罪事實之心證
理由，對於上訴人否認犯行之供詞及所辯各節認非可採，亦詳加
指駁。從形式上觀察，原判決並無足以影響判決結果之違法情形
存在。上訴意旨略以：(一)、內政部警政署刑事警察局（下稱刑事
警察局）對於原判決附表二編號一之土造掌心雷手槍鑑定結果雖
記載：該槍械所適用之子彈，試射時需先訂製且由鑑定人員冒險
試射之，且鑑定人員製造非制式槍械之適用子彈尚缺法源依據，
有違法之虞，作為採用「性能檢驗法」鑑定該槍械之理由云云，
惟鑑定機關既可製造子彈試射卻不為之，僅以外觀檢視之方式，
判斷槍械有無殺傷力已有不當。又鑑定機關既未能以動能測試法
進行試射鑑定，則試射對於鑑定人員具危險性，對於持有該槍械
之人亦同，是扣案槍械是否能對於不特定人產生殺傷力，即非無
疑；法務部調查局對於扣案之土造「掌心雷」鑑定結果稱：依照
該槍枝之現狀無法擊發子彈，如依類似之槍枝則可擊發等語，則
縱同型槍枝有擊發子彈之可能，亦無法證明扣案該槍枝具殺傷力
，原審以上開鑑定作為認定槍枝具殺傷力之證據，採證自屬違法
。(二)、證人張峻賓於第一審證稱：附表一編號一、二之槍、彈係
向案外人安隆購買而非向上訴人購買，其於警詢、偵查時之陳
述不實在等語，而證人張峻賓亦明知縱將槍、彈之真正來源為
安隆等情說出，不僅得罪安隆，亦仍負持有槍、彈之罪責，足
見其先前係胡亂指認上訴人為槍、彈來源，嗣因良心不安始更改
其證言。原審未說明何以張峻賓於警詢、偵訊之陳述有特別可信
之情形，遽採為論罪之基礎，有判決不備理由之違法。(三)、證人
張峻賓於第一審證稱：伊於偵查時見到九十七年六月十四日蘋果
日報報導上訴人因槍、彈案件被逮捕，始指證向上訴人購買槍、
彈等語，而員警係於同年月十五日查獲附表一之槍、彈，是證人
張峻賓之前揭證言應屬可信，上訴人係遭栽贓，原審未審究上訴
人提出該日報之剪報，有應於審判期日調查之證據而未予調查之
違法。(四)、原審於判決主文先稱：附表二編號七至編號十七應沒
收欄所示之物均沒收；後於理由欄則謂：如附表二編號七至十、
十三、十五均經鑑定非屬槍砲、彈藥之主要組成零件，不併予諭
知沒收云云，前後不一，有判決不備理由之違法。(五)、鄭如龍既
係鑑定人，自應依鑑定人之規定命其具結，然原審於審判筆錄將
鄭如龍記載為證人，其所為之證詞不生具結之效力，原審採為論
罪依據，採證實屬違法等語。惟按：(一)、採證認事、取捨證據及
證據證明力之判斷，係事實審法院之職權，苟其採證認事之論斷
無違證據法則，即不容指為違法。本件原判決依刑事警察局九十
七年八月七日刑鑑字第０九七００九九一四三號槍彈鑑定書及九
十八年一月十三日刑鑑字第０九八０００三六０八號、同年六月
九日刑鑑字第０九八００六五五三五號函敘明：扣案土造掌心雷
手槍經送刑事警察局鑑定結果認：「送鑑手槍一支認係土造盒式
槍，經檢視，左右槍管均貫通，擊發功能正常，可供擊發適用子
彈使用，認具殺傷力。」「本案槍枝殺傷力之鑑定，因考量正確
、合法及安全等原則，未採以動能測試法進行實際試射，而以槍
彈專業領域內所共同認可之性能檢驗法鑑定。」「經性能檢驗法
鑑定後，認其結構、功能完整良好，且擊發功能正常，即認在裝
填子彈適當（即裝填適當底火、火藥及金屬彈丸等），使成為適
合送鑑槍枝所擊發之『適用子彈』之情況下，在適當距離下彈頭
最具威力之發射功能，均可達二十焦耳／平方公分以上，足以穿
入人體皮肉層」；及法務部調查局九十九年六月二十三日調科參
字第０九九００二五六三三０號鑑定通知書說明：經鑑定結果：
「一、送鑑槍枝係仿盒式‧22掌上型（掌心雷）手槍，由金屬材
質製成，以撞針擊發機構組成之槍身、全緣子彈彈室及口徑並容
金屬彈丸通過之雙槍管及連結鎖扣組合製成……；雙槍管口徑尺
寸略有大、小差異……，經操作槍枝整體機械性能尚可，撞針力
道尚可。二、由於送鑑時未附送試射子彈，經實驗室另取制式‧
22發射藥包彈一顆及‧22制式子彈二顆供試射及裝填比樣，以無
發射彈丸之‧22發射藥包供送鑑槍枝擇一槍管裝填試射，經試射
三次均未能擊發，遂取‧22制式手槍裝填予以完全擊發。三、經
試射後，檢視‧22發射藥包彈彈殼底部撞針創印痕，由於送鑑槍
枝彈室過深且撞針前端為斜面體，彈殼底部撞針創痕印呈如弦月
狀，制式手槍為長方塊狀（能擊中邊發子彈的彈緣），兩者撞針
創印痕皆清晰凹陷於彈殼底部，反映槍枝撞針力道均足以擊發適
合其擊發之子彈，若送鑑槍枝彈室深度及撞針結構未作改善，則
制式子彈不易被其擊發。四、經試射後檢視槍枝部分，試射槍管
對應之撞針因前擊受力影響致生退縮於槍身現象，撞針前擊行程
及功能暫時限縮。另一槍管及其擊發機構功能正常勘用……依送
鑑槍枝材質結構強度及其試射展現之機械性能及撞針力道，認已
無須繼續實際發射子彈測試。五、前述送鑑槍枝經由前述試射‧
22發射藥包彈已展現其機械性能及撞針力道，依其材質、結構及
整體性能現狀，雖不能擊發制式子彈，但能擊發適合其使用於近
距離具殺傷力之土造子彈。」等情（見第一審重訴字第七五號卷
(一)第九十七頁背面、一一七、一八五頁、原審卷第七十二、七十
三頁），憑以認定上訴人所持扣案槍枝具殺傷力，已依卷存證據
資料逐一說明審認，所為論斷並無違反證據法則，不容指為違法
，上訴意旨徒憑己見，再為事實上之爭執，殊非第三審上訴之合
法理由。(二)、證人之陳述前後不符，或因記憶淡忘、或因蓄意迴
護或其他事由所致，究竟何者可以採信，法院應本其心證斟酌何
者與事實相符，以為取捨。原判決已於理由內敘明：證人張峻賓
第一審改稱：扣案槍、彈係九十四年五月間向安隆所購買，而
非陳乃榮，當時因看到陳乃榮等人被捕之報導，為換取交保，才
會如此陳述，以取信檢察官云云。然全國僅有一人名為「安隆
」，且於九十四年八月八日已死亡，有個人基本資料查詢結果等
在卷可憑（見原審卷第一三五至一四一頁）。證人張峻賓於九十
七年六月十五日被查獲當日供出其槍、彈係來自上訴人後，經檢
察官聲請裁定羈押並禁止接見通信，其於遭羈押後，仍於九十七
年六月二十七日證稱：槍、彈來自上訴人，甚於九十七年七月二
十五日檢察官同時提解證人張峻賓及上訴人到庭偵訊時，證人張
峻賓起先礙於上訴人在場之壓力，一度改稱：有跟上訴人問過槍
的部分，跟他聊天而已等語（見偵字第一七一一五號卷第六十六
頁），然經隔離訊問後，即表示不願直接指證透露實情，係因上
訴人當時在場，害怕日後遭其報復，嗣仍具結指證係向上訴人購
買扣案槍、彈，參以其如確向安隆所購買，大可將實情托出，
或仍有依法減刑之機會，乃竟捨此不為，而供稱：「九十六年五
、六月間向不詳姓名朋友購買」等語，不僅未指證其不詳朋友係
何人，所述購買時間又與其於第一審所稱係九十四年五月間有出
入，相較其指證向上訴人購買時間等情節則始終如一等情，益徵
證人張峻賓所稱：向安隆購買槍、彈云云，係為偏袒上訴人之
詞。經核原審採證認事，取捨證據並無違背經驗及論理等證據法
則，不容指為違法。(三)、原判決已於理由內敘明：證人張峻賓第
一審改稱：扣案槍、彈係九十四年五月間向安隆所購買，當時
因看到上訴人被捕之報導，為換取交保，才會如此陳述，以取信
檢察官云云，係迴護上訴人之詞，不足採信，已如上述，而蘋果
日報是否有上訴人被捕之報導，與待證事實並無必要之關聯，非
屬應於審判期日調查之證據，原審未予調查，亦無違法可言。(四)
、原判決附表二「扣押物品名稱欄」所載，編號七至九之扣押物
品係：半成品手槍（其中編號九含彈匣）各一支；編號十係槍管
、滑套各一支；編號十三係手槍零件一批；編號十五係彈殼六顆
（見原判決第二十七頁），而原判決理由係以：扣案附表二編號
七至編號十七「應沒收欄」所示應沒收之物品，經鑑定結果亦分
別為槍砲或彈藥之主要組成零件，皆屬違禁物，不問屬於犯人與
否，應依刑法第三十八條第一項第一款規定，於上訴人所宣告之
罪刑項下諭知沒收……；至如附表二編號七至編號十、編號十三
、編號十五所示未經上開諭知沒收之扣案物（即未經「應沒收欄
」加註應沒收之物），均經鑑定非屬槍砲、彈藥之主要組成零件
，或與本案上訴人之犯行無涉，或非屬槍砲、彈藥之主要組成零
件，爰均不併予諭知沒收（見原判決第二十頁第二列起），而原
判決上開附表「應沒收欄」係記載編號七至九：土造金屬滑套一
支；編號十：土造金屬槍管一支；編號十三：撞針五支；編號十
五：九ＭＭ制式彈殼三顆應予沒收，核與主文所載：扣案附表二
編號七至十七「應沒收欄」所示之物，均沒收等旨，並無前後不
一之情形。上訴人此部分顯未依卷內訴訟資料執以指摘，尤非第
三審上訴之合法理由。(五)、原判決採用刑事警察局及法務部調查
局之鑑定報告，已足以證明上訴人所持有之土造「掌心雷」手槍
具有殺傷力，業如上述，則原審傳喚槍枝鑑定人鄭如龍到庭調查
時，以證人之身分而非以鑑定人之身分命其具結，進行證據調查
，於法縱有未合，惟除去此部分瑕疵，仍應為同一之認定，既於
判決結果不生影響，自亦不得執為上訴第三審之合法理由。經核
上訴意旨係置原判決之明白論斷於不顧，仍持原判決已說明理由
而捨棄不採之陳詞辯解，再為事實上之爭執，或就屬於事實審法
院採證認事職權之適法行使，全憑己見，任意指摘，難謂已符合
首揭法定上訴第三審之要件。其上訴違背法律上之程式，應予駁
回。
據上論結，應依刑事訴訟法第三百九十五條前段，判決如主文。
中    華    民    國  一○○  年    三    月  二十四  日
                      最高法院刑事第七庭
                          審判長法官  邵  燕  玲  
                                法官  李  伯  道  
                                法官  孫  增  同  
                                法官  李  嘉  興  
                                法官  徐  昌  錦  
本件正本證明與原本無異
                                      書  記  官  
中    華    民    國  一○○  年    三    月  三十一  日
                                                      Q